【裁判字號】    99,簡上,291
【裁判日期】    991224
【裁判案由】    損害賠償
【裁判全文】
臺灣臺中地方法院民事判決             99年度簡上字第291號
上  訴  人  李木村
被  上訴人  黃惠瑜
上列當事人間請求損害賠償事件，上訴人對於民國99年8月9日本
院臺中簡易庭99年度中簡字第1749號第一審判決就被上訴人黃惠
瑜部分提起上訴，本院合議庭於民國99年12月10日言詞辯論終結
，判決如下：
    主      文
上訴駁回。
第二審訴訟費用新臺幣壹仟伍佰元由上訴人負擔。
    事實及理由
壹、兩造爭執要旨：
  一上訴人（即第一審之原告）部分：
    (一)於原審起訴主張：被上訴人於民國99年1月17日8時23分許
      ，駕駛車牌號碼8283-UB自用小客車，沿臺中市○區○○
      路由建成路往建德街方向行駛，途經速限50公里之該路29
      6號與建功街之無號誌交岔路口時，超速直行，自後撞及
      上訴人所騎車牌號碼SYK-673號輕型機車，致上訴人彈跳
      撞及被上訴人所駕駛車輛之擋風玻璃，受有下背部、臀部
      、左前臂、兩側小腿多處挫擦傷等傷害。上訴人因被上訴
      人之過失傷害行為而支出醫療費用、療養品、醫療器材共
      新臺幣（下同）60,710元，且迄今仍筋骨酸痛，頭昏未癒
      ，精神上同受有損害。為此，爰依侵權行為之法律關係，
      請求被上訴人賠償上訴人醫療費用60,710元及精神慰撫金
      50,000元等語，並聲明：被上訴人應給付上訴人110,710
      元，及自起訴狀繕本送達翌日起至清償日止，按週年利率
      百分之5計算之利息。而原審判決命被上訴人給付上訴人
      19,220元，及自99年5月7日起至清償日止，按週年利率百
      分之5計算之利息，並駁回上訴人其餘之請求。
    (二)於本院聲明：(1)原判決除確定部分外廢棄；(2)上開廢棄部
      分，被上訴人應再給付上訴人50,000元，及自99年5月7日
      起至清償日止，按週年利率百分之5計算之利息。而其陳
      述除與原判決所載相同者茲予引用外，補稱：
      1.上訴人於上揭時地遵行路權行駛，機車有打左轉方向燈
        ，音訊已有提示注意行駛。被上訴人駕駛汽車係超速行
        駛，從後面追撞上訴人之機車，將上訴人彈飛撞破汽車
        擋風玻璃，身體遭受嚴重傷害，顯然被上訴人有過失責
        任，為肇事之主要原因。
      2.上訴人自發生車禍送醫急救至今，身體左臀部筋骨酸痛
        及頭昏未癒，精神遭受痛苦，請求慰撫金50,000元以資
        慰藉。
  二被上訴人（即第一審之被告）部分：
    (一)於原審抗辯：被上訴人對於刑事判決之結果無意見，但上
      訴人行駛於禁行機車之內線車道，顯有違規之事實，被上
      訴人自得主張與有過失。又上訴人主張之醫療費用，扣除
      健保給付部分，被上訴人願意支付，其餘醫療藥品、療養
      品及醫療器材部分，與本件事故所受傷害無關。且上訴人
      主張精神賠償之金額亦過高等語。
    (二)於本院聲明：上訴駁回。而其陳述除與原判決所載相同者
      茲予引用外，補稱：上訴人請求不合理，本件車禍之發生
      ，雙方都有錯，原審判斷合理，請參照原判決之事實理由
      ，駁回被上訴人之上訴。
貳、得心證之理由：
  一上訴人主張被上訴人於99年1月17日8時23分許，駕駛車牌號
    碼8283-UB自用小客車，沿臺中市○區○○路由建成路往建
    德街方向行駛，行經該路296號與建功街之交岔路口時，以
    時速約50至60公里之速度超速行駛，自後撞及上訴人所騎車
    牌號碼SYK-673號輕型機車，致上訴人人車倒地，受有下背
    部、臀部、左前臂、兩側小腿多處挫擦傷等傷害之事實，業
    據其提出澄清綜合醫院診斷證明書為證，且為被上訴人所不
    爭執；而被上訴人前揭行為，並經檢察官以涉犯過失傷害罪
    嫌提起公訴，經本院以99年度交易字第296號刑事判決判處
    拘役40日確定一情，亦經原審依職權調閱上開刑事卷宗查核
    屬實，堪信上訴人所陳上情為真正，本院即採為判決之基礎
    。又上訴人於原審請求被上訴人賠償醫療費用60,710元，固
    提出醫療費用單據為證，惟原審依上訴人支出之項目，扣除
    健保給付部分及非屬醫療上之必要費用後，僅准許其中3,44
    0元之請求，上訴人於本院審理中對此並未聲明不服，故上
    訴人得請求被上訴人賠償之醫療費用為3,440元，亦堪予認
    定。
  二上訴人復主張其於上揭時地左轉時，機車有打左轉方向燈，
    音訊已有提示注意行駛，顯然被上訴人超速行駛才是肇事之
    主要原因。又上訴人至今身體左臀部筋骨酸痛及頭昏未癒，
    精神遭受痛苦，請求慰撫金50,000元以資慰藉。而被上訴人
    則以前詞置辯。準此，本件應審究之爭點為：(一)上訴人請求
    被上訴人再給付慰撫金50,000元，有無理由？(二)上訴人對本
    件車禍事故之發生是否與有過失？茲就上開爭點一一論述如
    下：
    (一)上訴人請求被上訴人再給付慰撫金50,000元，有無理由？
      1.按因故意或過失不法侵害他人之權利者，負損害賠償責
        任；汽車、機車或其他非依軌道行駛之動力車輛，在使
        用中加損害於他人者，駕駛人應賠償因此所生之損害。
        但於防止損害之發生，已盡相當之注意者，不在此限；
        又不法侵害他人之身體、健康者，被害人雖非財產上之
        損害，亦得請求賠償相當之金額，民法第184條第1項前
        段、第191條之2、第195條第1項分別定有明文。本件上
        訴人既因被上訴人之過失行為而受有傷害，揆諸上開規
        定，上訴人請求被上訴人給付非財產上之損害即慰撫金
        之賠償損害，核屬有據。
      2.次按慰藉金之賠償須以人格權遭遇侵害，使精神上受有
        痛苦為必要，其核給之標準固與財產上損害之計算不同
        ，然非不可斟酌雙方身分資力與加害程度，及其他各種
        情形核定相當之數額（最高法院51年台上字第223號判
        例意旨參照）。亦即民法第195條不法侵害他人人格法
        益得請求賠償相當之金額，應以實際加害之情形、被害
        人所受精神上痛苦之程度、賠償權利人之身分、地位、
        經濟能力，並斟酌賠償義務人之故意或過失之可歸責事
        由、程度、資力或經濟狀況綜合判斷之。本件上訴人為
        研究所畢業，現已退休，名下有土地、田賦、投資等財
        產約490,000元；被上訴人為大學畢業，現擔任行政助
        理之工作，月收入約23,000元，名下無財產，98年有22
        0,000餘元之所得等情，業據兩造陳明在卷，並有原審
        依職權調取之稅務電子閘門財產調件明細表在卷可憑。
        原審斟酌上訴人因被上訴人過失駕駛行為而受有下背部
        、臀部、左前臂、兩側小腿多處挫擦傷之傷害，且其所
        受傷害須經一段時間休養始能復原，期間必須多次往來
        醫院就診醫治，不但須承受身體之疼痛及不適，並影響
        其日常生活，其身心自受到相當之痛苦，惟其所受傷害
        均為挫擦傷，受傷情況尚非嚴重，並兩造之身分地位、
        職業、教育程度，認上訴人請求被上訴人給付50,000元
        之慰撫金，尚嫌過高，應以35,000元為適當各情，並無
        不當。上訴意旨主張原判決金額過低云云，並非可採。
    (二)上訴人對本件車禍事故之發生是否與有過失？
      按損害之發生或擴大，被害人與有過失者，法院得減輕賠
      償金額或免除，民法第217條第1項定有明文。再按行車速
      度，依速限標誌或標線之規定，行經無號誌之交岔路口，
      應減速慢行，作隨時停車之準備；機器腳踏車行駛至交岔
      路口，其轉彎，應依標誌或標線之規定行駛，無標誌或標
      線者，內側車道設有禁行機車標誌或標線者，應依兩段方
      式進行左轉，不得由內側或其他車道左轉，道路交通安全
      規則第93條第1項第2款、第99條第2項第1款分別定有明文
      。查本件車禍之發生，依卷附之道路交通事故現場圖、道
      路交通事故調查報告表(一)、(二)、補充資料表、初步分析研
      判表、現場照片等資料所示，係因被上訴人以時速50至60
      公里速度超速行駛於市區道路，且行駛至無號誌之交叉路
      口前，未減速慢行；上訴人行經上開路口，欲左轉進入建
      功街時，亦疏未注意內側車道設有禁行機車之標誌，即貿
      然自外側車道駛入內側車道，致被上訴人閃避不及，自後
      追撞上訴人，而依當時之情形，兩造均無不能注意之情事
      ，足認兩造對於本件車禍之發生均應負過失責任。原審衡
      酌兩造之過失程度及原因力之強弱，認兩造各應負擔百分
      之50之過失責任，亦屬允當。上訴意旨主張被上訴人超速
      行駛應為肇事之主要原因，即不可採。是以上訴人得請求
      之賠償金額，經依民法第217條第1項減輕計算後，為19,
      220元【計算式：（3,440＋35,000）×0.5＝19,220 】。
    三綜上所述，上訴人本於侵權行為之法律關係請求被上訴人
      給付19,220元，及自起訴狀繕本送達之翌日即99年5月7日
      起至清償日止，按週年利率百分之5計算之利息，為有理
      由，應予准許；逾此部分之請求，為無理由，應予駁回。
      原判決就前開上訴人之請求不應准許部分，為上訴人敗訴
      之判決，經核於法並無違誤，上訴意旨仍執陳詞，指摘原
      判決不當，求予廢棄改判，為無理由，應駁回其上訴。
  參、結論：本件上訴為無理由，依民事訴訟法第436條之1第3
      項、第449條第1項、第78條，判決如主文。
中    華    民    國    99    年    12    月    24    日
                  民事第四庭  審判長法  官  楊國精
                                    法  官  黃文進
                                    法  官  林筱涵
正本證明與原本無異。
本判決不得上訴。
中    華    民    國    99    年    12    月    24    日
                                    書記官

司法院資訊處製作；財團法人民間司法改革基金會備份。
